臺灣高等法院花蓮分院刑事判決　　　　　　　　　　　九十一年度上易字第四號
　　上訴人即被告　丙○○
右上訴人因妨害自由等案件，不服臺灣台東地方法院九十年度易字第三九四號中華民
國九十年十二月三十一日第一審判決（起訴案號：臺灣台東地方法院檢察署九十年度
偵字第一七四三號）提起上訴，本院判決如左：
    主  文
上訴駁回。
    事  實
一、丙○○、己○○於民國九十年五月十五日下午五時許，在臺東市○○街三十七號
    「特選海產店」內，因敬酒問題而與乙○○之不詳姓名友人（綽號「阿茂」）發
    生衝突，二人心有不甘，遂於當日晚間十時許，尋得曾同在上開海產店聚餐飲酒
    之甲○○帶其等前往臺東市○○街三○四巷十二號乙○○住處，欲找乙○○之友
    人理論未果，二人竟基於傷害人身體之犯意聯絡，共同徒手毆打乙○○，並拿取
    現場桌面之訂書機、電視遙控器、神位銅質供杯等物擲擊乙○○，致乙○○受有
    右臉頰、鼻部、上嘴唇瘀腫等傷害；丙○○旋復基於強制他人行無義務之事之故
    意，於傷害乙○○後更出言脅迫乙○○稱：「明日若不把友人交出來，就要將你
    的房子鏟平，讓你斷手斷腳！」等語，欲逼使乙○○就範交出其友人，嗣因乙○○根本不知其友人「阿茂」之所在而無法交出，致未得逞。
二、案經被害人乙○○訴由臺東縣警察局臺東分局報請臺灣臺東地方法院檢察署檢察
    官偵查起訴。
    理  由
一、訊據上訴人即被告丙○○於警訊、原審及本院審理時固坦承有於右揭時、地徒手
    毆打告訴人乙○○之事實，惟矢口否認有何強制之犯行，辯稱：伊僅與告訴人有
    言語上之衝突，並未脅迫告訴人交人出來云云。上訴人即被告己○○則矢口否認
    涉有前揭傷害之犯行，辯稱：伊在現場已因酒醉，坐在沙發上不省人事，無法打
    人云云。
二、經查右揭犯罪事實，業據告訴人林茂盛於偵、審中多次到庭指訴綦詳（見偵查卷
    第十四、十五頁、原審卷第三十頁及本院九十一年四月二十三日審判筆錄第五頁
    ），並經現場目擊證人甲○○到庭證述明確（見警訊卷第八、九頁、原審卷第二
    十九、三十頁及本院九十一年四月二十三日審判筆錄第四、五頁），稽之並與告
    訴人指訴情節相符，應可信實；復有馬偕紀念醫院台東分院診斷證明書乙紙、告
    訴人傷勢及現場照片共十幀在卷可稽（見警訊卷第十四頁及第十九至二十三頁）
    ；且觀諸前揭診斷證明書及傷勢照片所顯示告訴人之受傷情形，亦顯知告訴人右
    臉頰、鼻部、上嘴唇瘀腫等傷痕確係遭外力毆打所造成無疑，則告訴人及證人甲○○指證告訴人遭被告二人共同毆打之事實，應屬可採。再查被告二人並均坦承
    亟欲尋找告訴人之友人始至告訴人家中，因告訴人不合作才起衝突等情，衡情被
    告丙○○先前在「特選海產店」內與告訴人之友人因敬酒風波發生衝突，為能找
    到告訴人之友人理論，尚且特地尋得甲○○帶其前往告訴人家中，然因告訴人不
    合作致未能如願，必受激怒而大為光火，是告訴人指訴被告丙○○在出手毆打伊
    後，尚且出言脅迫逼伊交出友人之情，亦堪採信，況此並據在場證人甲○○證述
    在卷，已如前述。
三、雖被告二人於本院調查時始舉出證人戊○○、丁○○二人，希冀證明其二人無辜
    及證人甲○○並非目擊者，根本不知有毆打及脅迫強制之情事，惟經本院傳喚證
    人戊○○、丁○○到庭作證，證人戊○○證稱：伊載己○○抵達告訴人家以後，
    因伊已喝醉，故未進入，旋即搖下車窗，趴在窗邊睡覺，後來屋內發生爭執，伊
    並不知情，丁○○亦在車內休息，並未進入告訴人屋內，僅丙○○、己○○二人
    進入，剛開始有看到丙○○與告訴人在講話，口氣還好，之後因伊睡著了，後續
    情形並不知曉云云；證人丁○○則證稱：伊載丙○○抵達告訴人住處，便將車停
    在距告訴人家約三、四十公尺遠之巷口，丙○○先進入告訴人屋內，當時我站在
    車旁，只聽到丙○○質問告訴人說朋友去哪裡？至於其等發生衝突伊並未目擊，
    亦不知告訴人被打云云（見本院九十一年三月十九日訊問筆錄第四、五頁），既
    上開二證人均未目睹與聞衝突情節，自不足據為有利於被告二人之證據，至證人
    丁○○雖又證稱：「我有看到與我車子並行的電線桿下面有站一個人，但我不知
    那個人是否為本案之證人甲○○，但我確定站在電線桿下面的那個人是之前與乙○○同桌喝酒的人，但他從頭到尾都沒有進到乙○○屋內」云云，惟此應係附和
    被告等之辯解所作之陳述，尚無可採。被告二人所辯，顯係避就卸責之詞，並不
    足採。本件事證明確，被告二人犯行已堪認定，均應依法論科。
四、核被告丙○○所為，係犯刑法第二百七十七條第一項之傷害罪、同法第三百零四
    條第二項、第一項之強制未遂罪；被告己○○所為，則係犯刑法第二百七十七條
    第一項之傷害罪。再被告丙○○所犯上開二罪間，有方法結果之牽連關係，為牽
    連犯，應從一重之刑法第二百七十七條第一項傷害罪處斷。又被告丙○○、己○○二人就上開傷害罪名有犯意連絡及行為分擔，均應論以共同正犯。公訴人雖另
    認被告己○○亦共同涉犯刑法第三百零四條第二項、第一項之強制未遂罪嫌云云
    ，惟查在被告二人共同毆打告訴人後，欲離去現場之前，係被告丙○○一人出言
    脅迫告訴人逼其交出友人，否則要將告訴人房子鏟平、並讓告訴人斷手斷腳，而
    在旁之被告己○○並未出言脅迫等情，業據告訴人指證明確（見原審卷第三十頁
    ），是此部分應係出於被告丙○○個人犯意而為，尚難認定被告己○○就此部分
    亦有共同強制之犯意，然因公訴人認被告己○○此強制犯嫌部分與前開論罪科刑
    部分有裁判上一罪之牽連犯關係，爰不另為無罪之諭知，併此敘明。原審因依上
    開法律規定，並審酌被告二人不同之前科素行（丙○○前有妨害自由前科，己○○前有殺人、賭博及違反就業服務法等前科）及犯罪動機係因敬酒風波而起之衝
    突，暨其二人涉案之程度、所受刺激、被害人所受危害之程度及其等犯後未能全
    然坦承犯行，仍飾詞避就等一切情狀，均量處其等有期徒刑四月，並均諭知易科
    罰金之折算標準，認事用法並無違誤，量刑亦稱妥適，且查原審亦在法定刑度內
    ，本於確信並依職權量處被告二人如上之刑期，更難謂有何違法或過當之可言，
    被告二人上訴猶執陳詞規避刑事責任，並指原審量刑過重云云，指摘原判決不當
    ，求予撤銷改判，非有理由，應予駁回。
據上論斷，應依刑事訴訟法第三百六十八條，判決如主文。
本案經檢察官翟光軍到庭執行職務。
中      華      民      國      九十一      年      五      月    八    日
                                  審判長法官    吳  鴻  章
                                        法官    林  慶  煙
                                        法官    張  健  河
右正本證明與原本無異。
本件不得上訴。
                                      書記官  鄧  瑞  雲
中      華      民      國      九十一      年      五      月    八    日
